【裁判字號】    99,上易,755
【裁判日期】    990810
【裁判案由】    竊盜
【裁判全文】
臺灣高等法院高雄分院刑事判決         99年度上易字第755號
上  訴  人  臺灣屏東地方法院檢察署檢察官
被      告  甲○○
上列上訴人因被告竊盜案件，不服臺灣屏東地方法院99年度易字
第466 號中華民國99年6 月11日第一審判決（起訴案號：臺灣屏
東地方法院檢察署99年度速偵字第52號），提起上訴，本院判決
如下：
     主  文
原判決撤銷，發回臺灣屏東地方法院。
     理  由
一、上訴意旨略以：刑事訴訟法第253 條之3 第1 項之規定，乃
    係為於「緩起訴期間內」，倘被告發生在某情形或條件之事
    由，已不適宜緩起訴處分而將之撤銷而設，實非刑事訴訟法
    第303 條第1 款所指之「起訴之程序」規定，且原判決逕以
    刑事訴訟法第253 條之3 不當之反面解釋，而擴張刑事訴訟
    法第260 條明文之緩起訴處分禁止再訴之效力（即學理上所
    謂之實質確定力）至緩起訴處分確定，甚至是緩起訴期間，
    實難謂之允當。又緩起訴處分，非經對外表示，尚不生效；
    且緩起訴處分係以製作處分書敘述其處分之理由為其成立要
    件，則檢察官既然未製作處分書，緩起訴處分尚未成立自不
    待言，而既未成立，自亦無從生效，為事理之當然。再者，
    本件緩起訴處分縱如原判決所述已合法生效，亦因尚未確定
    ，而不生「緩起訴期間」之問題，則檢察官就本案予以提起
    公訴，自無違誤，原審逕依刑事訴訟法第303 條第1 項之規
    定，而為不受理之判決，自有違誤，爰依法提起上訴，請求
    撤銷原判決另為適當之判決等語。
二、按「被告所犯為死刑、無期徒刑或最輕本刑三年以上有期徒
    刑以外之罪，檢察官參酌刑法第五十七條所列事項及公共利
    益之維護，認以緩起訴為適當者，得定一年以上三年以下之
    緩起訴期間為緩起訴處分，其期間自緩起訴處分確定之日起
    算。」；「檢察官依第二百五十二條、第二百五十三條、第
    二百五十三條之一、第二百五十三條之三、第二百五十四條
    規定為不起訴、緩起訴或撤銷緩起訴或因其他法定理由為不
    起訴處分者，應製作處分書敘述其處分之理由。但處分前經
    告訴人或告發人同意者，處分書得僅記載處分之要旨。前項
    處分書，應以正本送達於告訴人、告發人、被告及辯護人。
    緩起訴處分書，並應送達與遵守或履行行為有關之被害人、
    機關、團體或社區。」；「告訴人接受不起訴或緩起訴處分
    書後，得於七日內以書狀敘述不服之理由，經原檢察官向直
    接上級法院檢察署檢察長或檢察總長聲請再議。但第二百五
    十三條、第二百五十三條之一之處分曾經告訴人同意者，不
    得聲請再議。」刑事訴訟法第253 條之1 第1 項、第255 條
    第1 項、第2 項，及同法第256 條第1 項分別定有明文。是
    以，如檢察官依刑事訴訟法第253 條之1 第1 項之規定，認
    以對被告緩起訴處分為適當者，自需依同法第255 條第1 項
    之規定製作緩起訴處分書，並依同條第2 項之規定送達，復
    未經直接上級法院檢察署檢察長或檢察總長因告訴人聲請再
    議而撤銷該緩起訴處分者，該緩起訴處分始告確定而得起算
    緩起訴處分期間。
三、查本件檢察官於99年5 月4 日偵訊時，確曾向被告提及緩起
    訴處分之事，固有該訊問筆錄在卷可稽，然揆諸檢察官當日
    係詢以被告：「是否同意接受緩起訴處分（告以要旨），緩
    起訴期間為一年，在緩起訴處分確定之日起六個月內，向公
    庫或本署指定之公益團體或其他地方自治團體支付新臺幣一
    萬元，屆時由本署另行通知，是否同意？」而經被告表示：
    「同意。」檢察官並當庭諭知緩起訴相關規定及撤銷事由與
    效果，且交付「緩起訴被告應行注意事項」予被告閱覽，其
    中甲聯由被告取回，乙聯則由被告簽名後附卷（見速偵卷第
    8 頁）。而由檢察官當日偵訊內容，是否即可認檢察官斯時
    陳述之意思及作為，業已對被告為緩起訴之諭知？抑檢察官
    僅係在於徵詢被告是否同意接受該有條件之緩起訴處分？又
    如認檢察官當時業已對被告為緩起訴之諭知，何以筆錄並未
    予以明載，而僅記載檢察官「諭知緩起訴相關規定及撤銷事
    由與效果」？原判決就之均未予以審究，復未說明何以檢察
    官詢問被告是否同意有條件之緩起訴處分，而經被告當庭表
    示同意後，該緩起訴處分不待適用刑事訴訟法第253 條之1
    、第255 條、第256 條等各該相關規定，立即確定，而有刑
    事訴訟法第253 條之3 第1 項規定之「緩起訴期間」之適用
    ，逕引最高法院就單一個案所為之裁判（即最高法院98年度
    臺非字第63號判決），即認檢察官之聲請簡易判決處刑有違
    起訴程式，因而為不受理判決之諭知，容屬遽然。檢察官上
    訴意旨指摘原判決不當，非無理由，自應由本院將之撤銷，
    發回原審法院另為適當之處理，且不經言詞辯論為之。
據上論斷，應依刑事訴訟法第369 條第1 項但書、第372 條，判
決如主文。
中    華    民    國    99    年    8     月    10    日
                  刑事第十一庭  審判長法  官 翁慶珍
                                      法  官 黃仁松
                                      法  官 徐美麗
以上正本證明與原本無異。
不得上訴。
中    華    民    國    99    年    8     月    10    日
                                      書記官 賴梅琴

司法院資訊處製作；財團法人民間司法改革基金會備份。
